臺北高等行政法院判決　　　　　　　　　　　　　　九十二年度訴字第四七○○號
　　　　　　　　　　　　　　　.
　　原　　　告　甲○○
　　訴訟代理人　蘇明淵律師
　　被　　　告　新竹市政府
　　代　表　人　乙○○市長）.
　　訴訟代理人　丙○○
右當事人間因就業服務法事件，原告不服行政院勞工委員會中華民國九十二年八月十
八日勞訴字第○九二○○三四五六二號訴願決定，提起行政訴訟。本院判決如左：
　　主  文
原告之訴駁回。
訴訟費用由原告負擔。
　　事  實
一、事實概要：
    緣原告甲○○以其父親吳科雲為受監護人，提供不實之診斷證明書，委任才旺國
    際股份有限公司辦理聘僱外籍監護工之申請許可等事項，於九十一年十二月四日
    向行政院勞工委員會（以下簡稱勞委會）申請聘僱外籍監護工，案經勞委會於九
    十二年二月十八日以勞職外字第○九二○二○一五四二ｂ號函請被告核處，嗣經
    被告審查屬實，乃以原告違反就業服務法第五條第二項第五款規定，於九十二年
    五月五日以府勞就字第○九二○○三六二六九號處分書，爰依同法第六十五條第
    一項規定，處原告罰鍰新臺幣三十萬元整，原告不服，提起訴願，遭決定駁回，
    遂提起本件行政訴訟。
二、兩造聲明：
　　(一)原告聲明求為判決：1.訴願決定及原處分均撤銷。
                        2.訴訟費用由被告負擔。
　　(二)被告聲明求為判決：1.駁回原告之訴。
                        2.訴訟費用由原告負擔。
三、兩造之爭點：被告認定原告提供不實之醫院診斷證明書，違反就業服務法第五條
    第二項第五款規定，而依同法第六十五條第一項規定，處原告新臺幣三十萬元，
    是否適法？
    (一)原告主張之理由：
      1.本件原告對其所持之向勞委會申請外籍監護工之署立新竹醫院診斷證明書，
        實不知係偽造而來，自不具違反就業服務法之故意及過失責任，蓋：
        (1)查本件署立新竹醫院所開具之診斷證明書非原告所偽造，而醫院之診斷證
          明書非一般人能輕易取得，以原告之能力，自無法取得蓋有署立醫院關防
          之診斷證明書，其中文字之記載亦非原告所書寫，是該診斷證明非原告所
          偽造，核先陳明。
        (2)原告於署立新竹醫院之公共電話上取得一廣告單，內留有一電話號碼，上
          記載可為伊代辦診斷證明書，自信以為真，便用其上之電話號碼與之聯繫
          ，電話中一位自稱醫院義工之邱姓男子，詢問原告其父之病情，原告不疑
          有他即告知該男子，謂其父曾罹有「腰椎關節炎」並曾在台北榮民總醫院
          進行過人工關節置換手術，並約數日後在醫院門口處領取診斷證明書，原
          告依約前往，果有一名身著醫院義工黃色背心之男子將診斷證明書交付予
          原告，查原告之父吳科雲確曾罹有上開之疾病，並亦曾進行過人工關節置
          換手術，此事實並非虛假，而原告教育程度不高，便以為該自稱為醫院義
          工之邱先生可為伊代辦診斷書，而為圖方便，便委其代辦，是以原告主觀
          上之認知，自不知該邱姓男子所提供之診斷書係偽造而來，自無提供「不
          實資料或健康檢查體檢」之故意。
        (3)原告之父吳科雲確實罹患關節炎並曾在台北榮民總醫院進行過「人工關節
          置換手術」，是署立新竹醫院所開具之診斷證明書所載之病情與原告之父
          之病情相符，顯見原告無提供不實資料之意圖。
      2.原告後又以同一原因（即腰椎關節炎），向行政院勞委會提出外籍監護工之
        申請，並已獲核准，更能佐原告之父確有合乎申請外籍監護工資格之病情，
        而更能證明本件原告實係一實不察，遭他人矇騙所致，而非故意違反法令。
      3.聲請調查證據部分
        (1)請求　鈞院將原告筆跡與署立新竹醫院診斷證明書上之筆跡，送法務部調
          查局鑑定，是否為同一人所書寫。
          待證事實：該證明書非原告所偽造。
        (2)請求　鈞院向台北榮民總醫院調閱原告之父吳科雲（身分證字第：Ｚ00
          0000000）之病歷資料。
          待證事實：原告之父確罹有關節炎，並於該院進行過人工關節置換手術。
      4.另本件原告涉偽造文書罪部分已經新竹地檢署起訴，然未終結，職是，原聲
        請　鈞院爰依行政訴訟法第一百七十七條第二項之規定，裁定停止本件訴訟
        程序。
      5.綜上所陳，狀請  鈞院鑒核。
　　(二)被告主張之理由：
      本案經由行政院勞工委員會九十二年二月十八日勞職外字第０九二０二０一五
      四二Ｂ號函在案。依據吳君於本府勞工局筆錄中自述：「當初我是從廣告單上
      看到申請外勞的廣告所以與他們聯繫，他們叫我帶我父親去省立醫院，接著就
      拿診斷書給我。」又於起訴狀中說明：「該診斷證明書係一位自稱是新竹省立
      醫院義工邱先生主動幫起訴人申請」云云與於本府勞工局筆錄自述有明顯出入
      。另依據就業服務法第五條第二項第五款所規定「雇主」招募或僱用員工，不
      得有提供不實資料之情事；況雇主聘僱外籍勞工申請表中已載明「以上資料均
      據實填報，如有虛偽，願負法律上之一切責任」故原告實難推卸其責。綜其所
      述，原告明顯違反就業服務法第五條第二項第五款之規定，雇主招募或僱用員
      工，不得有下列情事：辦理聘僱外國人之申請許可、招募、引進或管理事項，
      提供不實資料或健康檢查檢體。基上，原告違反事實明確，所提訴訟請依法駁
      回。
　　理  由
一、按「有民事、刑事或其他行政爭訟牽涉行政訴訟之裁判者，行政法院在該民事、
    刑事或其他行政爭訟終結前，得以裁定停止訴訟程序。」行政訴訟法第一百七十
    七條第二項固定有明文，惟究竟停止與否，行政法院有自由裁量之處。原告以其
    另涉偽造文書罪，業經檢察官起訴，刑事訴訟尚未終結，爰聲請停止本件訴訟程
    序。惟查本件牽涉之事實，本訴訟可以自行解決認定，自無停止之必要，合先敘
    明。
二、按「雇主招募或僱用員工，不得有下列情事：一、‥‥．五、辦理聘僱外國人之
    申請許可、招募、引進或管理事項，提供不實資料或健康檢查檢體。」、「違反
    ‥‥第五條第二項第五款規定者，處新台幣三十萬元以上一百五十萬元以下罰鍰
    。」分別為就業服務法第五條第二項第五款及同法第六十五條第一項所明定。
三、本件被告以原告提供不實診斷證明書辦理外勞之申請許可，違反就業服務法第五
    條第二項第五款，爰依同法第六十五條第一項規定，於九十二年五月五日以府勞
    就字第○九二○○三六二六九號處分書，處原告罰鍰新臺幣三十萬元，原告不服
    提起訴願，遭決定駁回，循序起訴意旨略以：原告對所持向勞委會申請外籍監護
    工之署立新竹醫院診斷證明書，實不知係偽造而來，自不具違反就業服務法之故
    意及過失責任，蓋該診斷證明書非原告所偽造，而係看到廣告登載，聯繫後果有
    一位自稱醫院義工之邱姓男子可代辦，而原告之父吳科雲確曾罹有上開之疾病，
    並亦曾進行過人工關節置換手術，此事實並非虛假，原告教育程度不高，為圖方
    便，便以新臺幣三千元委其代辦，是以原告主觀上不知該邱姓男子所提供之診斷
    書係偽造而來，自無提供「不實資料或健康檢查檢體」之故意；原告係一實不察
    ，遭他人矇騙所致云云。
四、卷查原告甲○○以其父親吳科雲為受監護人，提供不實之醫院診斷證明書，委任
    才旺國際股份有限公司辦理聘僱外籍監護工之申請許可等事項，於九十一年十二
    月四日向勞委會申請聘僱外籍監護工，惟嗣據行政院衛生署新竹醫院函告該診斷
    證明書非其開立之情，有雇主聘僱外籍勞工申請表、偽造之診斷證明書，行政院
    衛生署新竹醫院九十二年一月十四日九二新醫政風字第００三一號函附原處分卷
    可稽。是原告提供不實資料辦理外勞申請許可之事實，洵堪認定。被告以其行為
    違反就業服務法第五條第二項第五款規定，爰依同法第六十五條第一項規定裁處
    原告三十萬元罰鍰，洵屬有據。
五、原告雖訴稱係自稱醫院義工之邱先生向伊收取三千元幫忙申請，並非原告偽造並
    提供不實資料，原告一時不察，並無故意或過失情事云云；惟按「人民違反法律
    上之義務而應受行政罰之行為，法律無特別規定時，雖不以出於故意為必要，仍
    須以過失為其責任條件。但應受行政罰之行為，僅須違反禁止規定或作為義務，
    而不以發生損害或危險為其要件者，推定為有過失，於行為人不能舉證證明自己
    無過失時，即應受處罰。」司法院大法官會議釋字第二七五號解釋甚明。徵之一
    般經驗法則，診斷證明書應由醫師診察後開立，而原告卻出價三千元向來路不明
    之人購得，款項交付後又無醫院正式收據，自難謂原告已盡必要之注意義務，原
    告自難辭過失之責，依前開解釋意旨，原告自仍應受罰。至受監護人即原告父親
    吳科雲是否確曾罹患關節炎，有無進行人工關節置換手術；與原告提供不實診斷
    證明書辦理外勞之申請許可，違反就業服務法第五條第二項第五款規定無涉。是
    原告主張該證明書非伊偽造且原告之父確罹有關節炎，並進行過人工關節置換手
    術，乃聲請將原告筆跡與署立新竹醫院診斷證明書上之筆跡，送法務部調查局鑑
    定，是否為同一人所書寫，並請求向台北榮民總醫院調閱原告之父吳科雲病歷資
    料，因事證已明，依上說明，核無必要。
六、綜上所述，原告起訴論旨，容非可採。被告以原告提供不實之醫院診斷證明書，
    委由才旺國際股份有限公司辦理聘僱外籍監護工之申請許可，違反就業服務法第
    五條第二項第五款規定，爰依同法第六十五條第一項規定，裁處原告罰鍰三十萬
    元（法定最低度），認事用法，並無違誤，訴願決定予以維持，亦無不合；原告
    訴請撤銷，為無理由，應予駁回。
據上論結，本件原告之訴為無理由，爰依行政訴訟法第九十八條第三項前段，判決如
主文。
中　　　華　　　民　　　國　　九十三　　年　　　十　　　月　　二十八　　日
                                  臺北高等行政法院  第六庭
                                            審判長  法  官　林樹埔
      　　　　　　　　　　　　　　　　　　　　      法　官　曹瑞卿
      　　　　　　　　　　　　　　　　　　　　      法　官　許瑞助
右為正本係照原本作成。
如不服本判決，應於送達後二十日內，向本院提出上訴狀並表明上訴理由，如於本判
決宣示後送達前提起上訴者，應於判決送達後二十日內補提上訴理由書（須按他造人
數附繕本）。
中　　　華　　　民　　　國　　九十三　　年　　　十　　　月　　二十九　　日
                                                    書記官  吳芳靜
